臺灣桃園地方法院民事裁定
111年度監宣字第353號
聲  請  人  邱炤和  
相  對  人  周照英  
關  係  人  邱炤明  

上列聲請人對於相對人聲請監護宣告事件，本院裁定如下：
    主    文
宣告周照英（女，民國00年00月00日生，身分證統一編號：Z000
000000號）為受監護宣告之人。
選定邱炤和（男，民國00年0月0日生，身分證統一編號：Z00000
0000號）為受監護宣告之人周照英之監護人。
指定邱炤明（男，民國00年0月00日生，身分證統一編號：Z0000
00000號）為會同開具財產清冊之人。
聲請程序費用由受監護宣告之人周照英負擔。
    理    由
一、按「對於因精神障礙或其他心智缺陷，致不能為意思表示或
    受意思表示，或不能辨識其意思表示之效果者，法院得因本
    人、配偶、四親等內之親屬、最近一年有同居事實之其他親
    屬、檢察官、主管機關或社會福利機構之聲請，為監護之宣
    告」、「受監護宣告之人應置監護人」、「法院為監護之宣
    告時，應依職權就配偶、四親等內之親屬、最近一年有同居
    事實之其他親屬、主管機關、社會福利機構或其他適當之人
    選定一人或數人為監護人，並同時指定會同開具財產清冊之
    人。法院為前項選定及指定前，得命主管機關或社會福利機
    構進行訪視，提出調查報告及建議。監護之聲請人或利害關
    係人亦得提出相關資料或證據，供法院斟酌」、「法院選定
    監護人時，應依受監護宣告之人之最佳利益，優先考量受監
    護宣告之人之意見，審酌一切情狀，並注意下列事項：一、
    受監護宣告之人之身心狀態與生活及財產狀況。二、受監護
    宣告之人與其配偶、子女或其他共同生活之人間之情感狀況
    。三、監護人之職業、經歷、意見及其與受監護宣告之人之
    利害關係。四、法人為監護人時，其事業之種類與內容，法
    人及其代表人與受監護宣告之人之利害關係」，民法第14條
    第1項、第1110條、第1111條、第1111條之1分別有明定。
二、聲請意旨略以：聲請人及關係人為相對人子女。相對人於民
    國111年3月1日起因故致不能為意思表示或受意思表示，或
    不能辨識其意思表示之效果。為此，爰依民法第14條第1項
    及家事事件法第164條規定，聲請准予對相對人為監護宣告
    ，並指定聲請人為相對人之監護人，暨指定關係人為會同開
    具財產清冊之人等語。
三、經查，聲請人主張之上揭事實，業據提出親屬系統表、戶籍
    謄本、怡仁綜合醫院診斷證明書等件為證，並經本院職權調
    取相關戶籍資料查證屬實。又經本院前往相對人所在處勘驗
    相對人之精神狀況，於鑑定人陳炯旭醫師面前點呼及詢問相
    對人年籍資料，相對人雖於叫喚時會清醒，但對問題均無反
    應；聲請人在場表示，為了解相對人就醫紀錄，並聲請相關
    補助，故為本件聲請等語（見本院卷第38頁及其背面）。而
    鑑定人陳炯旭醫師提出鑑定報告記載略以：「理學檢查：躺
    在床上。需高濃度氧氣、仰賴鼻導管維持呼吸。插有鼻胃管
    。大小便失禁，需插導尿管並包尿布。雙眼在痛覺刺激下可
    以張開，瞳孔大小分別為3㎜/3㎜，光反射反應正常。雙側上
    肢明顯無力，雙側下肢則僵直。雙側上肢深部肌腱反射異常
    增加為3價。精神狀態檢查：意識昏迷。外觀顯病態樣。注
    意力無法集中。態度無法配合。無明顯情緒反應。無法言語
    。沒有自發性動作，也無法遵循醫囑而動作。無法以言語、
    文字、或是動作等與之溝通。無法完成簡易智能測驗。日常
    生活自理能力：仰賴鼻導管提供高濃度氧氣維持呼吸。經由
    鼻胃管灌食。大小便失禁，插導尿管並包尿布。洗澡、更衣
    、清潔等需人完全協助。目前無生活自理之能力。經濟活動
    能力：無經濟活動之能力。社會性活動能力：無社會性活動
    之能力。交通事務能力：無交通事務之能力。健康照顧能力
    ：無健康照顧之能力」、「鑑定結果：周員為歸類於他處其
    他疾病所致之失智症、腦梗塞之個案。目前無生活自理能力
    ，無經濟活動能力，無社會性活動能力，無交通事務能力，
    無健康照顧能力，故謂因精神障礙或其他心智欠缺，致不能
    為意思表示或受意思表示，或不能辨識其意識表示之效果。
    周員腦梗塞至鑑定日已逾1年，病況無明顯改善，未來應無
    大幅改善之可能」，有陳炯旭診所於111年11月24日以旭字
    第0000000-0號函所附之精神鑑定報告書在卷可稽（見本院
    卷第42頁及其背面）。審酌相對人因失智及腦梗塞，已致不
    能為意思表示或受意思表示或不能辨識其意思表示之效果，
    聲請人為相對人之子，其向本院聲請對相對人為監護宣告，
    核無不合，應予准許。
四、次查，就本件適宜由何人擔任監護人及會同開具財產清冊之
    冊之人部分：
    ㈠經本院囑請桃園市社會工作師公會對兩造進行訪視，該公
      會於111年6月17日以桃林字第111430號函檢附監護（輔助
      ）宣告調查訪視報告記載略以：「
　  1.需求評估：①相對人為中風患者，視訊所見，相對人無自
      主行動及言語表達能力且需全日使用呼吸器以維持生命，
      評估相對人受疾病影響致無法與人溝通互動和獨力處理事
      務，故有他人代為處理行政事務、財務管理、就醫安排以
      及照顧生活起居之需。②聲請人擬協助處理相對人所有事
      務，故提出本案之聲請。
　　2.建議：本案之聲請人邱炤和先生為相對人的次子，關係人
      邱炤明先生為相對人的長子，相對人現與聲請人同住。目
      前相對人生活起居之照顧、行政事務處理、就醫安排以及
      相對人所需之費用均由聲請人主責。經訪視，聲請人邱炤
      和先生具擔任監護人意願，並選(指)任關係人邱炤明先生
      擔任會同開具財產清冊之人；相對人長女邱美玉女小姐、
      相對人次女邱姝倫小姐均以書面表示知曉且同意此案。綜
      合評估相對人的受照顧狀況及聲請人的陳述，未見明顯不
      適任之消極原因，惟關係人邱炤明先生現居他轄，故就其
      意見想法，建請鈞院參詳當地訪視單位之訪視報告，並參
      酌其他相關事證後，以相對人最佳利益為考量予以綜合裁
      量之」等語，有該調查訪視報告附卷供參（見本院卷第23
      頁）。
    ㈡本院另囑託新北市政府社會局對關係人進行訪視，結論略
      以：相對人原與關係人同住新北市三峽區，於110年12月1
      0日出院後因中風術後意識不清，經多方考量將相對人送
      至聲請人住處照顧，由聲請人擔任主要照顧者，聲請人對
      於相對人照顧用心且盡心盡力，相對人之子女們已開會討
      論並同意推舉由聲請人擔任監護人，關係人擔任會同人，
      關係人也有意願擔任，並表示自己身為長子願意多協助一
      點，評估由關係人擔任會同人應無不適合之理由等語（見
      本院卷第19頁及其背面）。
    ㈢聲請人及相對人另名子女邱姝倫於本院訊問時均表示同意
      由聲請人擔任相對人之監護人，關係人擔任會同開具財產
      清冊之人（見本院卷第39頁），關係人及相對人另名子女
      邱美玉亦出具同意書表示同意本件聲請（見本院卷第3頁
      ）。相對人另名子女邱永杰經本院函詢其意見，迄無任何
      表示（見本院卷第26至27頁）。
    ㈣綜合上情，審酌聲請人為相對人之次子，現主責照顧相對
      人，並負責相對人事務，關心相對人，又無不適或不宜擔
      任監護人之積極、消極原因，復具擔任監護人之意願，應
      可提供相對人良好之生活照顧與保護，而能擔負相對人之
      監護人職務，且其他家屬未反對由聲請人擔任監護人，如
      由聲請人擔任相對人之監護人，應能符合相對人之最佳利
      益，爰依上揭法條規定，選定聲請人擔任相對人之監護人
      。另就指定會同開具財產清冊之人部分，考量關係人為相
      對人之長子，原與相對人同住，對相對人有基本瞭解，且
      有意願擔任會同開具財產之人，復無不適任之原因，由其
      會同開具財產清冊，衡情當可善盡監督相對人財產狀況之
      責，並得保障相對人之財產受到妥適處理，且相對人之其
      餘家屬就此亦無反對之意，是由關係人擔任會同開具財產
      清冊之人應屬適當，爰依前揭規定，指定關係人為本件會
      同開具財產清冊之人。
五、又經本院選定之監護人，應依民法第1112條規定，負責護養
    療治相對人之身體及妥善為財產管理之職務；且依民法第11
    13條準用同法第1099條、第1099條之1規定，監護開始時，
    監護人對於受監護人之財產，應會同關係人於2個月內開具
    財產清冊，並陳報法院；於財產清冊開具完成並陳報法院前
    ，監護人對於受監護人之財產，僅得為管理上必要之行為，
    附此敘明。
六、依家事事件法第168條第1項、第164條第2項，裁定如主文。
中　　華　　民　　國　　111 　年　　11　　月　　29　　日
                    家事法庭    法　官　羅詩蘋
上列正本證明與原本無異。
如對本裁定抗告須於裁定送達後10日內向本院提出抗告狀，並繳
納抗告裁判費新臺幣1,000 元。
中　　華　　民　　國　　111 　年　　11　　月　  30  　日
                                書記官　古罄瑄